【裁判字號】    91,訴,511
【裁判日期】    950727
【裁判案由】    貪污
【裁判全文】
臺灣宜蘭地方法院刑事判決               91年度訴字第511號
    公  訴  人  臺灣宜蘭地方法院檢察署檢察官
    被      告  丁○○
    選任辯護人  曾威龍律師
                謝華凱律師
                林健智律師
    被      告  庚○○
                己○○
    上三人共同
    選任辯護人  李秋銘律師
                黃金亮律師
    被      告  丙○○
    選任辯護人  柯士斌律師
上列被告等因竊盜案件，經檢察官提起公訴（九十一年度偵字第
二０四０號、九十一年度偵字第二一二七號、九十一年度偵字第
二二九四號、九十一年度偵字第二九二一號），本院判決如下：
    主  文
丁○○、庚○○、己○○、丙○○均無罪。
    理  由
一、公訴意旨略以：
  (一)被告丁○○於標得紅柴林營區圍牆及排水溝新建工程（下稱
    紅柴林工程）後，即商請晉城暨榮華公司之股東即被告庚○○共同出資承包，並於八十九年五月十六日報經陸軍第六軍
    團（下稱六軍團）同意而開工後，再僱用與之犯意聯絡之被
    告己○○出任工地主任，再共同基於為自己不法所有犯意聯
    絡，自八十九年八月十二日起僱用不知情之游炎桂、許榮圳
    、朱信基、高榮華及吳國圳（以上五人及吳國賓、己○○涉
    犯竊盜罪嫌，前經臺灣宜蘭地方法院檢察署八十九年度偵字
    第二三四一號案件為不起訴處分），將位於宜蘭縣三星鄉○○○段紅柴林小段九地號等土地內，因紅柴林工程整地所挖
    取之砂石，假借廢棄土清運名義，依被告丁○○之指示而直
    接運至址設宜蘭縣員山鄉○○段五一、五二、五三地號之榮
    華砂石場（負責人丙○○）內堆放，迄至同年月十三日十五
    時二十分許為警查獲止，共計盜採約一千八百立方米砂石。
  (二)被告丁○○、庚○○、丙○○三人又共同基於為自己不法之
    概括犯意聯絡，利用六軍團同意將宜蘭縣三星鄉○○○段紅
    柴林小段二地號及同小段二─、二一─一、二一─二、二
    九、二九─一、二九─二、三二、三二─一、三二─二、三
    四、三四─一、三四─二、三六、三六─一、三八、三八─
    一、三八─二、四０、四一、四二、四二─一、四二─二、
    四二─三及四二─四地號等二十五筆土地上堆置之砂石運至
    晉城砂石公司土資場堆放之機會，自九十年十一月六日起，
    至同年十二月二十三日止，除將原堆放在上開土地上之十一
    萬六千零十八立方米之砂石運載至晉城及榮華砂石場，復利
    用清運之機會，盜採宜蘭縣三星鄉○○○段紅柴林小段二
    ─一地號國有土地及同小段二一、二一─一、二一─二、二
    九、二九─一、二九─二、三二、三二─一、三二─二、三
    四、三四─一、三四─二、三六、三六─一、三八、三八─
    一、三八─二、四０、四一、四二、四二─一、四二─二、
    四二─三及四二─四地號（陳文溫、蔡文楚、陳天溫、杜桐
    玉等人所有）等私有土地上之砂石，盜採之面積合計為三點
    一三三八公頃，共計盜得三萬三千一百立方米之砂石（每立
    方米約值四百零五元，合計一千三百四十萬五千五百元）。
    因認被告丁○○、丙○○、庚○○、己○○之所為，均涉犯
    刑法第三百二十條之竊盜罪嫌。
二、公訴意旨認被告丁○○、丙○○、庚○○及己○○均涉犯刑
    法第三百二十條之竊盜罪嫌，無非係以：
  (一)被告己○○受丁○○之指示，於八十九年八月十二日將紅柴
    林營區之砂石盜運至榮華砂石廠內，嗣於同年月十三日十五
    時二十分許為警查獲止，共計盜得一千八百立方米之砂石等
    情，已據被告己○○於法務部調查宜蘭縣調查站訊問時供明
    在卷，並有臺灣宜蘭地方法院檢察署檢察官八十九年度偵字
    第二三四一號不起訴處分書一份附卷可稽。
  (二)被告丁○○自九十年十一月六日起，至同年十二月二十三日
    止，共由宜蘭縣三星鄉○○○段紅柴林小段二地號及二─一
    等二十五筆土地上載運合計十四萬九千一百十八立方米之砂
    石至晉城及榮華砂石場等情，有紅柴林工程廢棄土運載統計
    表在卷可憑，可見被告丁○○除僱工清運原先堆放在前述土
    地上之十一萬六千零十八立方米之砂石外，尚趁機自前開土
    地盜採共約三萬三千一百立方米之砂石甚明。又依卷附經濟
    部礦務局檢送之宜蘭縣八十九年至九十一年三月砂石價格表
    ，宜蘭縣蘭陽地區在九十年十一月與十二月之砂價為每立方
    米四百八十元，石價為每立方米三百三十元，經換算結果，
    九十年十一月、十二月間之砂石價格為每立方米四百零五元
    。從而，被告丁○○由紅柴林工地外運十一萬六千零十八立
    方米之砂石，共計獲取四千六百九十八萬七千二百九十元之
    不法利益。另盜採三萬三千一百立方米之砂石，價值則約一
    千三百四十萬五千五百元。
  (三)宜蘭縣三星鄉○○○段紅柴林小段二─一地號土地乃國有地
    ，另同小段二一地號等二十三筆土地則分屬陳文溫、蔡文楚
    、陳天溫及杜桐玉等四人所有，此有前揭土地登記謄本二十
    五張存卷可參。又前開土地遭盜採之面積合計為三點一三三
    八公頃（全部三點三八０八公頃，扣除庚○○所有之同小段
    二地號土地面積０點二四七０公頃，餘為三點一三三八公頃
    ）之事實，亦有宜蘭縣羅東地政事務所土地複丈圖及面積計
    算表一份存卷可按。
  (四)被告丙○○乃榮華砂石公司之負責人兼晉城公司之股東，每
    月支領三萬元之薪資，八十九年及九十年並曾分得五十萬元
    之股東紅利等情，為被告丁○○所供陳在卷，且被告丙○○
    亦自承確係擔任榮華公司負責人無訛，是被告丙○○雖未直
    接掌管榮華及晉城砂石公司之業務，但對丁○○於八十九年
    八月十二日及同年月十三日由紅柴林工地盜採砂石並運至榮
    華砂石場，及九十年十一月六日至同年十二月二十三日自紅
    柴林小段二─一等二十四筆土地盜採砂石之行為，顯具有犯
    意聯絡及行為分擔，要甚明顯。
  (五)紅柴林工程係由被告丁○○與庚○○共同出資承包，其中被
    告庚○○佔三分之一，丁○○佔三分之二，且被告丁○○亦
    已先行交付三百五十萬元之利潤予被告庚○○等情，迭據被
    告丁○○供明在卷，而被告庚○○曾提供所有之宜蘭縣三星
    鄉○○○段紅柴林小段二地號土地供被告丁○○堆放砂石之
    事實，亦有被告庚○○出具之同意書一紙附卷可佐，執此可
    知被告庚○○辯稱並未與丁○○共同盜採砂石等語，顯屬卸
    責狡飾之詞，不足採信。
  (六)綜合上述各該事證，即為被告丁○○、丙○○、庚○○及己○○涉犯刑法第三百二十條竊盜罪嫌之主要論據。
五、按犯罪事實應依證據認定之，無證據不得認定其犯罪事實，
    又不能證明被告犯罪者，應諭知無罪之判決，刑事訴訟法第
    一百五十四條第二項、第三百零一條第一項分別定有明文。
    次按，刑事訴訟法上所謂認定犯罪事實之證據，係指足以認
    定被告確有犯罪行為之積極證據而言，如未能發現相當證據
    或證據不足以證明，自不得以推測或擬制之方法，以為裁判
    之基礎，最高法院二十九年上字第三一０五號及四十年臺上
    字第八六號分別著有判例；認定不利於被告之事實，須依積
    極證據，苟積極證據不足為不利於被告事實之認定，即應為
    有利於被告之認定，更不必有何有利之證據，最高法院三十
    年上字第八一六號判例可資參照。末依最高法院四十年臺上
    字第八六號、七十六年臺上字第四九八六號判例意旨，認定
    犯罪事實，所憑之證據，雖不以直接證據為限，間接證據亦
    包括在內，然無論直接或間接證據，其為訴訟上之證明，須
    於通常一般之人均不致於有所懷疑，而得確信其為真實之程
    度者，始得據之為有罪之認定，倘其證明尚未達到此一程度
    ，而有合理性懷疑之存在時，即無從為有罪之認定。合先敘
    明。
七、訊據被告丁○○、丙○○、庚○○及己○○皆到庭堅詞否認
    有如公訴意旨所稱之前開犯行，被告丁○○辯稱：其開始承
    包紅柴林工程起至進行商務仲裁、完成清運等各階段，皆無
    違法情事等語；被告丙○○辯稱：其對起訴所指之事實與過
    程均不清楚等語，被告庚○○及己○○均辯稱：其等皆無竊
    取砂石之行為等語。經查：
  (一)公訴意旨(一)部分：衛達公司承包之紅柴林工程於八十九年五
    月十六日報經六軍團同意而開工後，由被告己○○擔任工地
    主任，並自同年八月十二日起，僱用游炎桂、許榮圳、朱信
    基、高榮華及吳國圳，將紅柴林工程整地所挖取之砂石共計
    一千八百立方米，運至址設宜蘭縣員山鄉○○段五一、五二
    、五三地號之榮華砂石場之事實，已據被告己○○於臺灣宜
    蘭地方法院檢察署八十九年度偵字第二三四一號案件偵查時
    到庭自承屬實，此為公訴意旨認定被告丁○○與己○○共同
    竊取前揭砂石一千八百立方米之唯一論據。然觀之被告己○○前於該署偵查中所辯：在紅柴林工程工地挖起之砂石，依
    約應暫時堆放在向庚○○租用之土地上，八十九年八月十二
    日其向軍方監工乙○○報備表示擬進行整地工程而取得乙○○之同意後，旋於翌日（即同年月十三日）八時許調妥怪手
    及卡車著手進行整地，並將挖起之廢棄土砂石運到指定堆置
    地點即庚○○出租之土地時，因庚○○表示欲堆放之物乃廢
    棄土與雜草，而臨時反悔阻止其等繼續傾倒，當時因機具、
    司機均已調齊無法中途停工，遂緊急聯絡配合廠商即榮華砂
    石場，並向現場軍方監工乙○○報告上情，再由乙○○呈報
    工程官戊○○及一五二旅副旅長，經副旅長指示應將所有外
    運之卡車拍照存證並記載外運卡車之臺數後，便將挖起之砂
    石運至榮華砂石場暫放等語，經核要與證人乙○○、戊○○
    、庚○○於偵查中到庭結證各語契合一致，復有砂石外運時
    拍攝之照片十幀及計算卡車數量之通聯通運公司請款單附卷
    可稽，足徵被告己○○所辯情詞確與真實相符而可採信。再
    者，自紅柴林工程工地挖起之砂石，於八十九年八月十三日
    八時許開始作業，同日十三時二十分許即遭警查獲放置在榮
    華砂石場，數量並未減少，嗣於同年十月二十四日經臺灣宜
    蘭地方法院檢察署檢察官勘驗後，情狀依然相同，此經本院
    調取該署八十九年度偵字第二三四一號卷核閱屬實。從而，
    衡諸一般日常生活之經驗法則與論理法則，苟榮華砂石場之
    現場負責人即被告丁○○與紅柴林工程工地之工地主任己○○，係基於共同為自己不法所有之犯意聯絡而利用挖起砂石
    外運之機會，竊取紅柴林工程工地之砂石，焉有於行竊前仍
    事先告知軍方監工乙○○，再經乙○○向上級呈報後，拍攝
    卡車載運情狀與記載卡車數量存證之理。公訴意旨於此部分
    單憑紅柴林工程工地外運之砂石置放在榮華砂石場之單一客
    觀事實，逕斷被告丁○○與己○○乃共同行竊砂石牟利，證
    據顯有不足而難認已就此部分之竊盜犯行盡其舉證之責。
  (二)公訴意旨(二)部分：
  1.公訴意旨指稱被告丁○○、丙○○、庚○○及己○○利用六
    軍團同意衛達公司自九十年十一月六日起，至同年十二月二
    十三日止，將原先堆置在宜蘭縣三星鄉○○○段紅柴林小段
    二地號等二十五筆土地上之砂石清運至晉城與榮華砂石場之
    機會，盜採宜蘭縣三星鄉○○○段紅柴林小段二─一地號國
    有土地及同小段二一、二一─一、二一─二、二九、二九─
    一、二九─二、三二、三二─一、三二─二、三四、三四─
    一、三四─二、三六、三六─一、三八、三八─一、三八─
    二、、四０、四一、四二、四二─一、四二─二、四二─三
    及四二─四地號等私有土地上，面積合計三點一三三八公頃
    之三萬三千一百立方米之砂石，無非係以紅柴林工程廢棄土
    運載統計表所示，自宜蘭縣三星鄉○○○段紅柴林小段二地
    號及二─一等二十五筆土地上載運合計十四萬九千一百十八
    立方米之砂石至晉城及榮華砂石場，是依前開十四萬九千一
    百十八立方米扣除清運原先堆放在前述土地上之十一萬六千
    零十八立方米之砂石，即徵剩餘之三萬三千一百立方米砂石
    即為盜採所得。然公訴意旨前揭推論，需以紅柴林工程廢棄
    土運載統計表所紀錄之十一萬六千零十八立方米係屬正確而
    無瑕疵為前提，但據證人即監工乙○○、甲○○於本院審理
    時到庭結證：原則上未休假便每日二人同至工地，但若連長
    未准假，便無法前往工地等語，可見製作監工日誌之證人乙○○與甲○○並非每日前往現場監工製作紀錄，應屬灼然。
    從而，依其等二人製作非無瑕疵之監工日誌作為認定外運數
    量之為一證據，證據證明力即有不足。況證人乙○○復結證
    稱：數量部分係用車斗容量計算，其與甲○○在出口地勢較
    高之處，採用目測方式查看運出物品，但外運物品是否具有
    經濟價值之砂石抑或廢棄物，其無法判斷等語，益徵卷附由
    證人乙○○、甲○○製作之監工日誌內容，關於外運數量之
    記錄，僅為目測粗估之記載，尚非精準。再者，依卷附八十
    九年十月十六日起至同年十一月十八日止之監工日誌，並無
    施工車輛及車次之記載，依此如何計算並得出外運數量，亦
    非無疑。總上以觀，公訴意旨所憑之監工日誌內廢棄土運載
    統計表，因紀錄內容之精確度實非無瑕疵，要難單憑前開統
    計表之數據，逕認公訴意旨所指之十一萬六千零十八立方米
    砂石數量之重要前提事實，確與真實相符而可採佐。
  2.卷附羅東地政事務所二次複丈成果圖，乃測量人員事後根據
    相鄰地之高程，以「虛擬高程」之方式自行推算，就原地貌
    之原始地表並非平坦，中間地形高程存有相當之變化，並無
    所知，且初始衛達公司載運多少數量之廢棄土石堆置該地點
    ，事後又由該地點清運多少數量之廢棄土石，羅東地政測量
    人員皆無所悉，是羅東地政事務所之測量人員於事後進行測
    量時，既無原始地形地貌之資料，亦無衛達公司載運廢棄土
    石之數量，所得之測量結果，即非完全可採而得認定屬實，
    臺北高等行政法院於審理九十二年度訴字第八三０號區域計
    劃法事件中，亦同此認定，有該院判決書一份在卷可參。再
    者，觀之卷附臺北市測量技師公會九三００六號鑑定報告書
    ，該會依羅東地政事務所測量放樣點位置比較其高程及航空
    測量圖測出之原始高程點，以原地貌高程為基準，套上現況
    地形圖，得知增減土方量，除以基地面積得填方或挖方平均
    高度之方法進行鑑定結果，認經測量成果精算土方數為填方
    一萬六千三百五十一點五四立方公尺，挖方九百零八點八二
    立方公尺，總填方量為一萬五千四百四十二點七四立方公尺
    ，除以基地面積三萬二千八百四十八點六七七立方公尺，得
    知回填高度為零點四七公尺。若原地貌為應回填之高度，現
    況地貌已比應回填之高度高出零點四七公尺，故現況地貌已
    高出原地貌等語翔實。從而，既現況地貌已較原地貌之高度
    高出零點四七公尺，即難證明衛達公司依約清運置放宜蘭縣
    三星鄉○○○段紅柴林小段二─一地號國有土地及其他二十
    四筆私有土地之土石時，確有超挖並盜採前開土地上共計三
    萬三千一百立方米之砂石甚明。
  (三)綜合前述，公訴意旨(一)認定被告丁○○與己○○共同行竊之
    論據，尚難謂合於一般日常生活之經驗法則與論理法則而可
    認定屬實；另公訴意旨(二)所指被告丁○○、丙○○、庚○○
    及己○○共同行竊部分，則因公訴意旨依憑之計算基礎非無
    瑕疵，且與卷附臺北市測量技師公會九三００六號鑑定結果
    不相吻合，而難援引作為認定此部分事實之唯一證據。從而
    ，公訴意旨認被告丁○○、丙○○、己○○及庚○○涉犯前
    開竊盜犯行，因各無積極證據可資證明，復無其他補強證據
    可供佐考，即不足以使被告等四人所犯竊盜罪名達於一般人
    均無所懷疑且得確信之程度。此外，本院復查亦無積極證據
    抑或補強證據可資證明或補強被告等四人之犯行，基於禁止
    推定罪狀之法則，確保國家刑罰權之正確行使之目的，揆諸
    首開法條規定，因被告等四人之犯罪嫌疑均尚不足，不能證
    明其等四人之罪行，爰依法為被告丁○○、丙○○、庚○○
    及己○○皆無罪判決之諭知。
據上論斷，應依刑事訴訟法第三百零一條第一項前段，判決如主
文。
本案經檢察官賴慶祥到庭執行職務
中    華    民    國    95    年    7     月    27    日
                  刑事第三庭審判長法  官  黃永勝
                                  法  官  劉家祥
                                  法  官  陳嘉年
以上正本證明與原本無異。
如不服本判決應於收受本判決後10日內向本院提出上訴書狀，其
未敘述上訴理由者，並得於提起上訴後10日內向本院補提理由書
狀(均須按他造當事人之人數附繕本)「切勿逕送上級法院」。
                                  書記官  林嘉萍
中    華    民    國    95    年    7     月    28    日


司法院資訊處製作；財團法人民間司法改革基金會備份。
